臺灣新北地方法院三重簡易庭簡易民事判決
                                   110年度重簡字第1791號
原      告  王暉堯  
            李芯妍  

被      告  張諱顥  
            張科能  
            鄭幸宜  

上列當事人間請求侵權行為損害賠償事件，經本院於民國111年1
0月25日言詞辯論終結，本院判決如下：
    主      文
被告應連帶給付原告甲○○新臺幣肆萬貳仟伍佰參拾陸元，及被告
丁○○自民國一百一十年九月八日起、被告丙○○、戊○○自民國一百
一十年十一月十七日起，均至清償日止，按年息百分之五計算之
利息。
被告應連帶給付原告乙○○新臺幣玖萬柒仟捌佰柒拾元，及被告丁○○自民國一百一十年九月八日起、被告丙○○、戊○○自民國一百一
十年十一月十七日起，均至清償日止，按年息百分之五計算之利
息。
原告其餘之訴駁回。
訴訟費用由被告連帶負擔百分之七十、由原告甲○○負擔百分之十
，餘由原告乙○○負擔。
本判決原告勝訴部分得假執行。但被告如以新臺幣肆萬貳仟伍佰
參拾陸為原告甲○○預供擔保、以新臺幣玖萬柒仟捌佰柒拾元為原
告乙○○預供擔保，得各免為假執行。
原告其餘假執行之聲請駁回。  
    事實及理由
一、按訴狀送達後，原告不得將原訴變更或追加他訴，但請求之
    基礎事實同一者不在此限，民事訴訟法第255條第1項第2款
    定有明文。本件原告原起訴聲明請求：㈠被告丁○○應給付原
    告甲○○、乙○○(下合稱原告)新臺幣（下同）202,494元及自
    起訴狀繕本送達翌日起至清償日止，按年息百分之5計算之
    利息；㈡願供擔保，請准宣告假執行。嗣原告於民國110年10
    月14日具狀追加被告丁○○之法定代理人丙○○、戊○○為被告，
    並於本院110年12月14日言詞辯論期日變更聲明為：㈠被告丁○○、丙○○、戊○○(下合稱被告)應連帶給付原告甲○○62,165元
    及自起訴狀繕本送達翌日起至清償日止，按年息百分之5計
    算之利息；㈡被告應連帶給付原告乙○○140,329元及自起訴狀
    繕本送達翌日起至清償日止，按年息百分之5計算之利息；㈢
    願供擔保，請准宣告假執行。核原告上開訴之變更，係基於
    被告丁○○騎車肇事之同一基礎事實，揆諸前開規定，應予准
    許。又本件被告戊○○經合法通知，未於最後言詞辯論期日到
    場，查無民事訴訟法第386條所列各款情事，應准原告之聲
    請，由其一造辯論而為判決，合先敘明。
二、原告主張：被告丁○○於108年11月1日20時20分許，無照騎乘
    車牌號碼000-0000號普通重型機車，沿新北市泰山區新北大
    道往桃園方向行駛，行至新北市泰山區新北大道與仁義街路
    口時，因未注意車前狀況之過失，致撞擊原告甲○○所騎乘搭
    載原告乙○○之車牌號碼000-000普通重型機車(下稱系爭機車
    )，致原告人車倒地，原告甲○○因而受有右前臂、左手、雙
    膝及左小腿多處擦傷、右手掌挫傷、右手第5指遠端指骨骨
    折及背部拉傷等傷勢，原告乙○○亦受有薦椎骨折、右腳、右
    大腿、右臀、右腰及右側肋緣挫傷、第十二胸椎壓迫性骨折
    、尾骶骨挫傷、脊椎損傷併胸部脊椎骨折、T12及頸椎間盤
    突出併神經壓迫等傷害，系爭機車亦為受損。而原告甲○○因
    本件事故，受有醫療費用1,310元、交通費用600元、機車修
    復費用17,255元、精神慰撫金43,000元，合計62,165元之損
    失；原告乙○○亦受有醫療費用5,329元、看護費用12,000元
    、交通費用3,000元、精神慰撫金12萬元，合計140,329元之
    損失。又被告丁○○為91年4月生，於事故發生時為未成年人
    ，被告丙○○、戊○○為其法定代理人，依民法第187條之規定
    ，被告丙○○、戊○○應就被告丁○○上開行為負連帶賠償責任。
    為此，爰依侵權行為之法律關係提起本訴，並聲明：㈠被告
    應連帶給付原告甲○○62,165元及自起訴狀繕本送達翌日起至
    清償日止，按年息百分之5計算之利息；㈡被告應連帶給付原
    告乙○○140,329元及自起訴狀繕本送達翌日起至清償日止，
    按年息百分之5計算之利息；㈢願供擔保，請准宣告假執行。
三、被告則以：原告乙○○提供之診斷證明書分別係天主教輔仁大
    學附設醫院(下稱輔大醫院)於108年11月3日開立、台中榮總
    於110年4月23日開立及彰化秀傳醫院於110年7月26日開立，
    其中車禍當下急診之診斷為薦椎骨折，110年另兩家中部醫
    院皆診斷為T12胸椎壓迫性骨折，而薦椎與T12胸椎分屬不同
    部位，T12胸椎壓迫性骨折多為骨質疏鬆症引發，又診斷證
    明書開立相差近2年，T12胸椎壓迫性骨折無法證明與本件事
    故有關；另原告請求看護費用及交通費用均無任何單據；原
    告甲○○請求系爭機車維修費用部分，估價單日期為110年7月
    19日距本件事發過久，且報價之維修費用過高，與撞擊程度
    不符等語置辯。並聲明：㈠原告之訴駁回；㈡如受不利判決，
    願供擔保請准宣告免為假執行。
四、原告主張被告丁○○於上開時、地無照騎乘機車，因有未注意
    車前狀況之過失，致撞擊原告甲○○所騎乘搭載原告乙○○之系
    爭機車，致原告人車倒地，原告甲○○因而受有右前臂、左手
    、雙膝及左小腿多處擦傷、右手掌挫傷、右手第5指遠端指
    骨骨折及背部拉傷等傷勢，原告乙○○亦受有薦椎骨折、右腳
    、右大腿、右臀、右腰及右側肋緣挫傷等傷勢，系爭機車亦
    為受損等事實，業據其提出新北市政府警察局道路交通事故
    當事人登記聯單暨初步分析研判表、輔大醫院診斷證明書等
    件為證，又本件交通事故經送新北市政府交通事件裁決處鑑
    定，鑑定結果亦認：「一、丁○○無照駕駛普通重型機車，未
    注意車前狀況，為肇事原因。二、甲○○駕駛普通重型機車，
    無肇事原因」，此有新北市政府交通事件裁決處111年2月15
    日新北裁鑑字第1115242171號函暨所附新北市政府車輛行車
    事故鑑定會新北車鑑字第0000000號鑑定意見書在卷可稽，
    被告對於上開鑑定結果亦不爭執，堪信原告上開部分之主張
    為真實。
五、按因故意或過失，不法侵害他人之權利者，負損害賠償責任
    ；汽車、機車或其他非依軌道行駛之動力車輛，在使用中加
    損害於他人者，駕駛人應賠償因此所生之損害，民法第184
    條第1項前段、第191條之2 前段分別定有明文。次按無行為
    能力人或限制行為能力人，不法侵害他人之權利者，以行為
    時有識別能力為限，與其法定代理人連帶負損害賠償責任，
    行為時無識別能力者，由其法定代理人負損害賠償責任；前
    項情形，法定代理人如其監督並未疏懈，或縱加以相當之監
    督，而仍不免發生損害者，不負賠償責任，民法第187條第1
    、2項亦有明定。而法定代理人對無行為能力人或限制行為
    能力人之侵權行為，以負責為原則，免責為例外，故民法第
    187條第2項所定免責要件，應由法定代理人負舉證之責（最
    高法院72年度台上字第953號判決意旨參照）。查被告丁○○
    為91年4月間出生，於行為時年僅17歲，為限制行為能力人
    ，有其個人戶籍資料在卷可稽，而被告丙○○、戊○○為其法定
    代理人，且未主張及舉證其監督並無疏懈，依法自應連帶負
    賠償責任，是原告主張被告應連帶負損害賠償責任等語，自
    屬有據。茲就原告請求之項目及金額審酌如下：
  ㈠醫療費用部分：
　1.原告甲○○部分：
　　原告甲○○主張因本件事故受傷而支出醫療費用1,310元乙節
    ，業據提出輔大醫院診斷證明書暨醫療收據6 紙為證，核與
    本件事故所受傷勢有關，復為被告所不爭執，是原告甲○○此
    部分之請求，應予准許。
  2.原告乙○○部分：
　  原告乙○○主張因本件事故亦支出醫療費用5,329元，業提出
    輔大醫院診斷證明書乙份暨醫療費用收據5紙(金額計1,050
    元)、秀傳醫療社團法人秀傳紀念醫院(下稱秀傳醫院)診斷
    證明書乙份暨門診收據6紙(金額計3,399元)、臺中榮民總醫
    院(下稱臺中榮總)診斷證明書乙份暨門診收據3紙(金額計88
    0元)為據，經查：
  ①被告對於輔大醫院部分之醫療費用並不爭執，且核與本件事
    故所受傷勢有關，是原告乙○○此部分醫療費用1,050元之請
    求，自屬有據，應予准許。
　②原告乙○○係因「第十二胸椎壓迫性骨折、尾骶骨挫傷」至秀
    傳醫院就診、因「脊椎損傷併胸部脊椎骨折、T12及頸椎間
    盤突出併神經壓迫」至臺中榮總就診，有各該診斷證明書存
    卷可稽，經本院向輔大醫院函詢原告乙○○此部分傷勢是否與
    其於案發當日在該院急診經診斷骨折受傷之部位相同、如屬
    不同，該等傷勢與本件車禍是否具因果關係等節，經該院函
    覆本院：依病歷資料，乙○○之診斷為「薦椎骨折、右腳、右
    大腿、右臀、右腰及右側肋緣挫傷」，並無包括第十二胸椎
    壓迫性骨折、脊椎損傷併胸部脊椎骨折、T12及頸椎間盤突
    出併神經壓迫等診斷，乙○○於108年11月1日至本院急診就醫
    時X光影像並無顯示存在「第十二胸椎壓迫性骨折」，亦即
    乙○○於就診時，並無前述十二胸椎壓迫性骨折、脊椎損傷併
    胸部脊椎骨折、T12及頸椎間盤突出併神經壓迫，因此該等
    病症與本件車禍，似無因果關係等語，此有輔大醫院111年3
    月21日校附醫事字第1110001832號函、111年4月7日校附醫
    事字第1110002245號函所附查詢事項回覆說明存卷可查，自
    難謂原告乙○○至秀傳醫院、臺中榮總所支出之醫療費用與本
    件事故有關，是原告乙○○此部分醫療費用之請求，尚非有據
    ，礙難准允。
　㈡看護費用部分：　　
　  原告乙○○固主張因本件事故需專人照護，亦請求看護費用12
    ,000元乙節，然為被告所否認，又參以原告乙○○所提出之輔
    大醫院診斷證明書，其處置過程與建議事項欄洵未記載原告
    乙○○有專人全日或半日照護之必要，原告乙○○復未提出其他
    證據以資證明於本件事故後有專人照護之必要，是其此部分
    請求，尚乏所據，不應准許。
  ㈢交通費用部分：
　　原告甲○○、乙○○主張因本件事故往返醫院，因而各支出交通
    費用600元、3,000元等節，亦為被告所否認，復原告未提出
    之任何單據以為證明，是原告此部分主張，自屬無據，不能
    准許。
　㈣機車修復費用部分：
　　按不法毀損他人之物者，被害人得請求賠償其物因毀損所減
    少之價額，民法第196 條規定明文。又依民法第196 條請求
    賠償物被毀損所減少之價額，固得以修復費用為估定之標準
    ，但以必要者為限（如修理材料以新品換舊品，應予折舊）
    。原告甲○○主張系爭機車因本件事故受損，致其受有修復費
    用17,255元之損害乙節，業據其提出阿清機車行估價單及車
    損照片19張為證，被告固辯稱系爭機車報價之維修費用過高
    ，與撞擊程度不符云云，惟參以本件交通事故現場圖、事故
    照片，見系爭機車事故後即向左倒地，且後車牌處有扭曲變
    型之情形，而被告丁○○於警詢中自承其肇事時之車速為時速
    60公里，機車之前車頭碰撞原告之系爭機車等語，原告甲○○
    亦稱系爭機車遭碰撞之位置係後車尾等語，則被告丁○○騎車
    撞擊系爭機車之速度既非緩慢，足見二車碰撞力道非輕，故
    系爭機車之左側、後側及內部車架自有受損變形之可能，是
    原告所提出之左側、後側及內部車架之維修項目、金額核屬
    必要，被告上開所辯，即非可採。又系爭機車係於104年2月
    （推定15日）出廠，有行車執照影本可按，至108年11月1日
    受損時，已使用逾3年，而系爭機車修復費用為17,255元（
    工資5,000元、零件12,255元），更新零件之折舊價差顯非
    必要，自應扣除，本院依行政院公布之固定資產耐用年數表
    及固定資產折舊率表，機械腳踏車之耐用年數為3年，依定
    率遞減法每年折舊千分之536，其最後1年之折舊額，加歷年
    折舊累積額，總和不得超過該資產成本原額之10分之9之計
    算方法，零件修理費用12,255元，其折舊所剩之殘值為十分
    之一即1,226元（元以下四拾五入），另工資5,000元部分毋
    庸折舊，是原告甲○○就修車費用得請求之金額為6,226元（
    計算式：1,226元＋5,000元＝6,226元），逾此部分之請求，
    則屬無據。
  ㈤精神慰撫金部分：　　
　　按不法侵害他人之身體、健康、名譽、自由、信用、隱私、
    貞操，或不法侵害其他人格法益而情節重大者，被害人雖非
    財產上之損害，亦得請求賠償相當之金額，民法第195條第1
    項前段定有明文。又慰藉金之賠償須以人格權遭遇侵害，使
    精神上受有痛苦為必要，其核給之標準固與財產上損害之計
    算不同，然非不可斟酌雙方身分資力與加害程度，及其他各
    種情形核定相當之數額。另非財產上損害之慰撫金數額，究
    竟若干為適當，應斟酌兩造身分、地位、經濟狀況、加害程
    度及其他各種情形，俾為審判之依據（最高法院51年台上字
    第223號判例、86年度台上字第3537號判決意旨參照）。經
    查，原告甲○○因本件事故受有右前臂、左手、雙膝、左小腿
    多處擦傷、右手掌挫傷、右手第5指遠端指骨骨折及背部拉
    傷等傷勢，原告乙○○亦受有薦椎骨折、右腳、右大腿、右臀
    、右腰及右側肋緣挫傷等傷勢，精神上自受有相當之痛苦，
    原告請求被告賠償精神慰撫金，即屬有據。本院審酌原告甲○○係高中畢業，從事服務業，月收入約35,000元，109年度
    無所得，名下有房地各1筆及汽車2輛，財產總額約85萬餘元
    ；原告乙○○係高中畢業，從事服務業，月收入約45,000元，
    109年度所得60萬餘元，名下有房地各1筆、田賦2筆、汽車1
    筆、投資多筆，財產總額約450萬餘元；被告丁○○目前仍在
    高中就學，109年度薪資所得2,365元，名下無財產；被告戊○○係五專畢業，109年度薪資所得90,000元，名下無財產；
    被告丙○○係碩士畢業，109年薪資所得159萬餘元，名下有汽
    車1輛等情，此業據兩造陳明在卷，並有本院依職權查詢之
    兩造稅務電子閘門財產所得調件明細表可佐，併審酌被告侵
    害程度、事發之經過與緣由、原告受傷情形等一切情狀，認
    原告甲○○及乙○○得請求之精神慰撫金分別以35,000元、100,
    000元為適當，逾此數額之請求，即難准許。
  ㈥從而，原告甲○○因本件事故所受之損害為42,536元（計算式
    ：醫療費用1,310元＋車輛修復費用6,226元＋精神慰撫金35,0
    00元＝42,536元）；原告乙○○因本件事故所受之損害為101,0
    50元（計算式：醫療費用1,050元＋精神慰撫金100,000元＝10
    1,050元）。
六、再按保險人依強制汽車責任保險法規定所為之保險給付，視
    為被保險人損害賠償之一部分；被保險人受賠償請求時，得
    扣除之，強制汽車責任保險法第32條定有明文。此一規定，
    之立法目的，在於保險人之給付乃由於被保險人支付保險費
    所生，性質上屬於被保險人賠償責任之承擔或轉嫁，自應視
    為加害人或被保險人損害賠償金額之一部分，為避免受害人
    雙重受償，渠等於受賠償請求時，自得扣除之。經查，原告
    乙○○因本件事故已自訴外人富邦產物保險股份有限公司受領
    強制汽車責任保險金3,180元，有卷附之強制險醫療給付費
    用表可佐，依前開說明，原告乙○○所受領之上開保險金，應
    視為損害賠償金額之一部分，應予扣除。是以，經扣除後，
    原告乙○○向被告請求賠償之金額應減為97,870元（計算式：
    101,050元－3,180元＝97,870元）。
七、綜上所述，原告依侵權行為之法律關係，請求被告連帶給付
    原告甲○○42,536元、原告乙○○97,870元，及均自起訴狀繕本
    送達翌日即被告丁○○自110年9月8日起、被告丙○○、戊○○自1
    10年11月17日起，均至清償日止，按年息百分之5 計算之利
    息，為有理由，應予准許；逾此部分之請求，為無理由，應
    予駁回。
八、本件事證已臻明確，兩造其餘主張、攻擊防禦方法及所提之
    證據，均核與本件判決所認結果不生影響，爰毋庸逐一再加
    論述，附此敘明。 
九、本判決原告勝訴部分，係適用簡易程序所為被告敗訴之判決
    ，爰依職權宣告假執行，並依被告聲請酌定相當金額准許被
    告預供擔保後得免為假執行。至原告敗訴部分，其假執行之
    聲請，即失其依據，應併予駁回。 　　　
十、訴訟費用負擔之依據：民事訴訟法第79條、第85條第2項。
中　　華　　民　　國　　111 　年　　11　　月　　25　　日
                  三重簡易庭  法  官  洪任遠
以上正本係照原本作成。
如不服本判決，應於送達後20日內，向本院提出上訴狀，並表明
上訴理由，如於本判決宣示後送達前提起上訴者，應於判決送達
後20日內補提上訴理由書（須附繕本）。
中　　華　　民　　國　　111 　年　　11　　月　　25　　日
                              書記官  楊家蓉